【裁判字號】    98,交聲,4369
【裁判日期】    981204
【裁判案由】    交管條例聲異
【裁判全文】
臺灣板橋地方法院交通事件裁定        98年度交聲字第4369號
原處分機關  交通部公路總局臺北區監理所
異  議  人
即受處分人  甲○○
上列異議人因違反道路交通管理處罰條例案件，對於交通部公路
總局臺北區監理所中華民國98年10月30日所為之處分（原處分案
號：北監自裁字第裁40-CG0000000號），聲明異議，本院裁定如
下：
    主  文
原處分撤銷。
    理  由
一、按處理違反道路交通管理處罰條例事件，有關文書送達之程
    序，應依行政程序法之規定，此違反道路交通管理事件統一
    裁罰基準及處理細則第5 條定有明文，而依行政程序法第10
    0 條及第110 條規定，舉發通知單既為書面處分，即應合法
    送達受處分人始生效力。舉發通知單如未合法送達受處分人
    ，受處分人於裁決前既無從申訴及表示意見，亦無法到案聽
    候裁決或主動繳納罰款，於此情形下，裁決機關逕為處分，
    其處分自非適法，為保障受處分人權益，自應撤銷裁決處分
    ，由原舉發機關（或由裁決機關代為）重行辦理舉發通知單
    之送達程序，以資適法。因此，舉發通知單合法送達與否，
    事涉受處分人得否及如何裁罰，核屬原處分機關職權範圍事
    項，且原處分機關對此負有調查及舉證義務，原處分機關如
    未盡此項義務，本院自得撤銷原處分並退回原處分機關重行
    調查，再依法為適當之處置，以資適法。
二、原處分意旨略以：異議人即受處分人甲○○所有車號8T-907
    5 號一般自用小客車於民國98年2 月21日下午1 時18分許，
    在臺北縣土城市○○路○ 段與承天路口，有跨越兩條車道行
    駛之違規，經員警逕行舉發，後經原處分機關以違反道路交
    通管理處罰條例第45條第12款規定，裁處異議人罰鍰新臺幣
    1800元並記違規點數1點。
三、異議人對上揭違規情事堅詞否認，辯稱其無違規，相關單位
    未提出照片佐證，且未曾收到罰單，原處分機關亦未提出簽
    收罰單之憑證，何從證明違規等語。經核全卷，原處分機關
    確未提出照片或舉發單位之查覆書函等事證為憑，難認本件
    有何表面證據足使本院形成大約之心證，本院自無從著手調
    查。又異議人尚抗辯其並未收到舉發通知單，此項抗辯所涉
    程序瑕疵，依首揭說明，更影響本案裁罰與否及裁罰數額之
    認定，然原處分機關對此僅於移送書中表明此項調查尚待舉
    發單位回覆中，有移送書可憑，是原處分機關在本件調查完
    備前，逕為裁決處分，自有未洽，本件異議為有理由，原處
    分應予撤銷，並退回原處分機關重行調查完備後，再依法為
    適當之處置，以資適法。
據上論斷，應依道路交通案件處理辦法第20條，裁定如主文。
中    華    民    國    98    年    12    月    4     日
                  交通法庭  法  官  陳正昇
上列正本證明與原本無異。
如不服本裁定，應於裁定送達後5 日內敘明抗告理由，向本院提
出抗告狀。
                            書記官  林文達
中    華    民    國    98    年    12    月    7     日


司法院資訊處製作；財團法人民間司法改革基金會備份。
